臺灣臺中地方法院刑事判決　　　　　　　　　　　　　九十一年度訴字第六四八號
　　公　訴　人　臺灣臺中地方法院檢察署檢察官
　　被　　　告　乙○○
右列被告因偽造文書案件，經檢察官提起公訴（九十一年度偵字第一三一三號），本
院判決如左：
    主  文
乙○○共同偽造公印文，處有期徒刑伍月，如易科罰金，以佰元折算壹日。扣案之
偽造之「甲○○」國民身分證壹枚沒收。
    事  實
一、乙○○曾因詐欺案件，經臺灣高等法院臺中分院於民國八十五年九月十八日判處
    有期徒刑一年確定，復因偽造文書案件，經臺灣高等法臺中分院於八十五年十二
    月十九日判處有期徒刑十月確定（不構成累犯），因未到案執行而遭通緝，其為
    規避警方查緝，遂經由報紙登載得知販賣偽造身分證之管道，經聯絡後即與某不
    詳姓名年籍之成年男子基於共同之犯意聯絡，於八十六年三月間某日，在臺中市
    文化中心前，提供其不知情之友人甲○○年籍資料及乙○○本人照片二幀，並以
    支付新臺幣（下同）一萬元之代價，由該男子附貼有乙○○照片一幀於偽造「甲
    ○○」之國民身分證，同時偽造「內政部印」之公印文，及「臺灣省政府」一般
    印文之鋼印文於其上（其中「臺灣省政府」鋼印文係印記於照片附貼於身分證之
    騎縫處）。三日後由該年籍不詳之成年男子交付乙○○偽造完成之偽造甲○○國
    民身分證一枚，足以生損害於甲○○本人及戶政機關對於核發國民身分證及戶籍
    管理之正確性。乙○○取得該偽造之國民身分證後，嗣於九十一年一月八日下午
    四時三十分許，在臺中市○○路與五常街口，經臺中市警察局少年隊偵查員張又
    升盤查時，乙○○遂出示該偽造之甲○○國民身分證予執勤警員，而行使該偽造
    之國民身分證藉以證明身分，為警查悉上情，並當場扣得該偽造之甲○○之國民
    身分證一枚。
二、案經臺中市警察局移送臺灣臺中地方法院檢察署檢察官偵查起訴。
    理  由
一、右揭事實業據被告乙○○於警訊時、偵查中及本院審理中坦承不諱，證人甲○○
    與被告係朋友關係，曾合夥經營禮儀社，被告知悉其年籍資料等情，業據證人甲
    ○○於偵訊時證述明確，另證人即查獲警員張又升於偵訊時證稱被告在路旁經警
    盤查時拿出偽造身分證自稱甲○○等情，足徵被告確有行使該偽造之國民身分證
    。此外，復有偽造之甲○○國民身分證一枚扣案可證，事證明確，被告犯行堪予
    認定，應依法論科。
二、按公印文指表示公務機關或機關長官資格及其職務之印信職章，則「內政部印」
    係屬公印文，又「臺灣省政府」之鋼印文係印記於照片附貼於國民身分證之騎縫
    處，並非用以表示公務機關或機關長官資格及其職務，應屬普通印文。核被告乙
    ○○所為，係犯刑法第二百十六條、第二百十二條之行使偽造國民身分證罪、第
    二百十八條第一項之偽造公印文罪。被告交付照片及甲○○之年籍資料，委託該
    不詳姓名年籍之成年男子偽造國民身分證，渠等二人就上開犯行，彼此間有犯意
    之聯絡、行為之分擔，為共同正犯。又被告偽造國民身分證、偽造公印、偽造一
    般鋼印行為，應分別為該行使偽造國民身分證、偽造公印文、偽造印文等行為所
    吸收，又偽造鋼印之偽造印文行為，屬偽造特種文書行為之階段行為，亦為偽造
    特種文書之行為所吸收，均不另論罪。被告偽造公印文而偽造國民身分證之行為
    ，因偽造公印文之行為刑法第二百十八條第一項既有獨立處罰規定，且刑度較刑
    法第二百十二條規定者為重，故難僅論以刑法第二百十二條之罪，有司法院大法
    官釋字第八二號解釋意旨可參。又被告所犯前揭偽造公印文、行使偽造國民身分
    證二罪間，有方法結果之牽連關係，為牽連犯，應依刑法第五十五條規定，從較
    重之偽造公印文罪處斷。公訴人認被告偽造「臺灣省政府」之鋼印文亦屬偽造公
    印文，容有誤會。爰審酌被告偽造證件之行為妨害戶籍機關管理之正確性非輕，
    及其犯罪目的係為規避查緝、犯罪之手段、尚能坦承犯行、犯後態度良好等一切
    情狀，量處如主文所示之刑，又刑法第四十一條第一項規定已於九十年一月十日
    修正公布，並自九十年一月十二日起生效，被告行為後法律有變更，比較新舊法
    ，應依刑法第二條第一項前段之規定，適用對被告較有利之修正後刑法第四十一
    條第一項前段之規定，審酌其身體、教育、職業、家庭之關係，就被告所處之刑
    ，依法諭知易科罰金之折算標準。扣案偽造甲○○名義之國民身分證一枚（附於
    偵查卷第十四頁）係被告所有，業被告供明，係被告犯罪所得之物，應依刑法第
    三十八條第一項第三款之規定併與宣告沒收。至於偽造之公印文、印文，及身分
    證上附貼之被告照片一幀因附隨該國民身分證已宣告沒收，自無再宣告沒收之必
    要，併此敘明。
三、移送併辦（臺灣臺中地方法院檢察署九十一年偵字第四六五一號）意旨略以：被
    告於八十八年十一月二十六日晚間十一時三分許，駕駛車牌號碼ＦＯ─七二三一
    號自用小客車行經臺中市○○路與五權路口，因酒後駕車為警攔檢時冒用甲○○
    名義接受警方依道路交通管理處罰條例開單告發，因認被告亦涉有偽造文書之犯
    行云云。訊據被告固坦承其於上開時地為警攔檢時冒用甲○○名義收受警方罰單
    ，惟堅決否認有何偽造文書之犯行，辯稱其當時並未帶證件，只是向警方陳報甲
    ○○之個人資料，並無提出偽造之甲○○國民身分證供警方查核等語。經查：被
    告於上開時、地遭警方攔檢，被告並以甲○○名義接受酒測及開單告發等情，業
    經本院調閱交通法庭九十年度交聲字第一四一號甲○○聲明異議案卷核閱屬實，
    而偏查全卷並未見被告乙○○於上開時、地有何行使偽造之甲○○國民身分證之
    情事，且證人甲○○於該案中亦僅陳稱於上開時地遭人冒用姓名及身分證字號等
    情，又檢察官移送併辦案卷附警方移送書記載與除本件經檢察官起訴並經本院認
    定有罪部分之犯行內容完全相同外，亦無被告於八十八年十一月二十六日晚間十
    一時三分許，駕駛車牌號碼ＦＯ─七二三一號自用小客車行經臺中市○○路與五
    權路口，因酒後駕車為警攔檢時冒用甲○○名義接受警方依道路交通管理處罰條
    例開單告發時有何行使偽造甲○○之國民身分證之犯行，縱以被告於上開時地為
    警攔檢時有於酒精濃度測試單上冒用甲○○名義簽名（見本院九十年度交聲字第
    一四一號聲明異議案卷），惟既無實據可證被告當時亦有提出偽造之甲○○國民
    身分證，此部分偽造文書犯行自難認與本案經檢察官起訴並經本院認定有罪部分
    有何方法結果牽連關係，本院自無從併予審酌，應檢還檢察官另行處理，附此敘
    明。
據上論斷，應依刑事訴訟法第二百九十九條第一項前段，刑法第二條第一項前段、第
二十八條、第二百十六條、第二百十二條、第二百十八條第一項、第五十五條、第三
十八條第一項第三款、修正後第四十一條第一項前段、罰金罰鍰提高標準條例第一條
前段、第二條，判決如主文。
中      華      民      國      九十一      年      五      月    十    日
                                    臺灣臺中地方法院刑事第二庭
                                        法  官  陳  葳
右正本證明與原本無異。
如不服本判決，應於收受本判決後十日內向本院提出上訴書狀，其未敘述上訴理由者
，並得於提起上訴後十日內向本院補提理由書狀（均須按他造當事人之人數附繕本）
「切勿逕送上級法院」。
                                        書記官
中      華      民      國      九十一      年      五      月    十    日
附錄法條：
刑法第二百十六條
行使第二百十條至第二百十五條之文書者，依偽造、變造文書或登載不實事項或使登
載不實事項之規定處斷。
刑法第二百十二條
偽造、變造護照、旅券、免許證、特許證及關於品行、能力服務或其他相類之證書、
介紹書，足以生損害於公眾或他人者，處一年以下有期徒刑、拘役或三百元以下
罰金
刑法第二百十八條第一項
偽造公印或公印文者，處五年以下有期徒刑。
